臺灣臺東地方法院民事裁定　　　　　　100年度消債清字第2號
聲　請　人
即　債務人　陳咨妤
代　理　人　吳漢成律師
上列聲請人原聲請更生事件，業經本院以99年度消債更字第 5號
裁定准予更生，嗣因無法提出合理公允之更生方案（99年度司執
消債更字第 7號），同意轉為清算程序，案經本院民事執行處移
送前來，本院裁定如下：
    主    文
債務人陳咨妤自民國一百年五月十三日下午五時起開始清算程序
。
命司法事務官進行清算程序。
    理    由
一、按更生方案未依前 2條規定可決時，除有第64條規定之情形
    外，法院應以裁定開始清算程序，消費者債務清理條例（下
    稱消債條例）第61條定有明文。次按法院開始清算程序裁定
    ，應載明其年、月、日、時，並即時發生效力；法院開始更
    生或清算程序後，得命司法事務官進行更生或清算程序，消
    債條例第83條第1項、第16條亦定有明文。
二、經查：
  (一)本件債務人聲請更生，前雖經本院裁定開始更生程序，然債
    務人所提更生方案，未能依消費者債務清理條例第59條、第
    60條規定獲得債權人會議可決，有本院99年度司執消債更字
    第7號更生事件卷（下稱99年司執消債更字第7號卷）內附各
    債權銀行函覆可稽。
  (二)而依債務人於本院99年司執消債更字第 7號卷所提更生方案
    ，無擔保及無優先權債權受償總額僅新臺幣（下同）159,33
    6元（應屬誤載，依更生方案之內容每月償還2,001元以 8年
    共96期清償，正確應為192,096 元），然依上開卷內所附債
    務人財產收入狀況說明書（見99年司執消債更第7號字卷114
    頁至第116頁），以及本院99年度消債更字第5號更生事件卷
    （下稱99年消債更字第 5號卷）內所附債務人財產收入狀況
    說明書、財政部臺灣省南區國稅局96、97、98年度綜合所得
    各類所得資料清單（見99年消債更字第5號卷第 23頁至第24
    頁及第169頁）記載，債務人於96年至97年間所得僅9,600元
    ，另於聲請更生前 2年間任職谷城服飾店，97年與98年分別
    平均每月收入約為25,259元與27,133元（見99年消債更字第
     5號卷第25頁及第112頁至第114頁），是以債務人聲請更生
    前2年間平均月收入約為26,596元《計算式：（9,600＋303,
    108＋325,591）÷24＝26,596》，即其聲請更生前 2年平均
    每年可處分所得總計約為319,152元（計算式：26,596×12
    ＝319,152）。另參照債務人於100年 3月11日所出具之更生
    方案收入切結書所載其目前每月收入為25,000元（見99年司
    執消債更字第7號卷第168頁），則債務人於本件清算程序時
    ，其每年可處分之所得應為300,000元（計算式：25,000 ×
    12＝300,000）。
  (三)債務人雖於99年11月17日陳報更生方案時記載債務人自己及
    依法應受其扶養者之必要生活費用為每月23,843元（見99年
    司執消債更字第7號卷第104頁），然該數額如何計算，債務
    人到院陳述時陳稱其亦不清楚其代理人如何陳報等語（見同
    上卷第165頁）。而參本院99年消債更字第5號更生事件所認
    定債務人及依法應受其扶養者所必要生活費用為每月19,573
    元（計算式：9,829＋9,744＝19,573），即每年須支出234,
    876元，上開支出之計算為債務人所不爭執（見同上卷第164
    頁），是以債務人每年必要支出應以234,876 元計算為據，
    較為合理。
  (四)承上，債務人於本件清算時每年可供清償債務之餘額至少為
    65,124元（計算式：300,000－234,876＝65,124），每月則
    約為5,427元（計算式：65,124÷12＝5,427）。
  (五)準此，本件無擔保及無優先權債權總額為3,824,509元（見
    99 年司執消債更字第7號卷第69頁背面），而債務人所提出
    之更生方案（見同上卷第104頁），係以每月清償2,001元，
    總清償期為法定最高年限 8年，即以分96期清償之總金額為
    192,096元（計算式：2,001×96＝192,096，債務人誤為159
    ,336元，業如前述），是債務人所提出之更生方案清償成數
    僅約為5.00 %（計算式：192,096÷3,824, 509×100%≒5.00
    %，債務人誤為4.16%），又債務人經本院司法事務官諭請其
    另行提出更合理之更生方案到院，其當庭則以「沒有必要再
    提出更生方案」等語拒絕再為提出，是本件債務人所提之更
    生方案，其清償之金額及成數，顯屬過低，對債權人並非公
    允，本件自不符合消債條例第64條第 1項規定，法院無從逕
    予裁定認可更生方案。
三、綜上所述，本件債務人所提出之更生方案未能依消債條例第
    59條、第60條之規定可決，且又無同條例第64條第 1項規定
    情形，本院亦不得以裁定認可。此外，本件復查無債務人有
    消債條例第6條第3項、第8條或第82條第2項所定應駁回清算
    聲請之事由存在，則債務人聲請清算，應屬有據。從而，本
    院應依消債條例第61條之規定以裁定開始本件清算程序，並
    依同條例第16條命司法事務官進行本件清算程序。
四、本件清算程序終結後，債務人之債務並非當然免除，仍應由
    法院斟酌消債條例有關免責之規定，依職權認定是否裁定免
    責，法院即非當然為免責之裁定，債務人就其所負債務仍應
    負清償之責，附此敘明。
五、爰依首開規定，裁定如主文。
中    華    民    國   100    年    5     月    13    日
                     民事庭   法  官  楊憶忠
以上正本係照原本作成。
本件裁定不得抗告。
本件裁定已於民國100年5月13日下午5時公告。
中    華    民    國   100    年    5     月    13    日
                              書記官  林建成